【裁判字號】    90,台上,4755
【裁判日期】    900802
【裁判案由】    侵占
【裁判全文】
最高法院刑事判決                                九十年度台上字第四七五五號
    上  訴  人  甲○○
右上訴人因侵占案件，不服台灣高等法院台中分院中華民國八十八年三月三日第二審
判決（八十六年度上訴字第三六八號，起訴案號：台灣彰化地方法院檢察署八十五年
度偵字第三九八七號），提起上訴，本院判決如左：
    主  文
上訴駁回。
    理  由
按刑事訴訟法第三百七十七條規定：上訴於第三審法院，非以判決違背法令為理由，
不得為之。是提起第三審上訴，應以原判決違背法令為理由，係屬法定要件，如果上
訴理由狀未依據卷內訴訟資料，具體指摘原判決不適用何種法則或如何適用不當，或
所指摘原判決違法情事，顯與法律規定得為第三審上訴理由之違法情形，不相適合時
，均應認其上訴為違背法律上之程式，予以駁回。本件原判決依憑告訴人聯同企業有
限公司 (下稱聯同公司）代理人詹守仁、廖錦瀾之指訴，證人陳清溪、賴啟昌、劉姿
秀、曾朝森、田豐倉、林炳翰、鍾光榮、林泉聲、黃菊花、葉秉午、莊劉再花、洪日
成、陳玉端、幸玉燕、許秀麗、郭文義、謝慧珠之證述，扣案銷貨簽認單、日報表等
證據資料，資以認定上訴人甲○○有侵占、偽造文書犯行，因而撤銷第一審科刑判決
，改判依牽連犯刑法第三百三十六條第二項、第二百十六條、第二百十條、第二百十
五條之罪，從一重論處上訴人連續意圖為自己不法之所有，而侵占對於業務上所持有
之物罪刑，已詳所憑證據與認定理由，而以上訴人所辯無侵占、偽造文書犯行，其
於離職時已與聯同公司會計人員對帳無誤，將收取之貨款繳回公司，蓋用「３１７１
甲○○」條戳之銷貨簽認單，非其製作云云，不足採信，證人吳瑞城之證詞不足為上
訴人有利之證明，已於理由內指駁綦詳，經核所為論均與卷內證據資料相符，從形
式上觀察，並無違背法令之情形存在。上訴意旨略以：（一）原審未查明「永福（田
豐倉）」、「合盛（林炳翰）」、「聲勇（林泉聲）」之貨款由何人取走，認定上訴
人侵占來來、聲勇、永福、佳龍、建福商店之貨款及偽造「柯喜」簽章均與事實不符
，未傳訊相關證人，未令客戶與會計劉姿秀當面對帳，且上訴人至聯同公司任職僅一
個月，尚在熟習工作環境，豈有能力變造銷貨簽認單，原審逕認上訴人有侵占、偽造
文書犯行，其認定事實違反經驗法則且與事理有違，並有理由不備之違誤。（二）原
審未再傳喚證人游志明，以查明聯同公司業務員送貨及收款之流程，違背直接審理原
則，且有應於審判期日調查之證據而未予調查之違法云云。惟證據之取捨及犯罪事實
之認定，乃事實審法院之職權，苟其認定不違背經驗法則與論理法則，即不得指為違
法，而據為上訴第三審之理由。查證人田豐倉、林炳翰及林泉聲均已到庭證述明確，
原判決復已明認定上訴人侵占來來、聲勇、永福等商店貨款或虛增佳龍商店貨物之
證據及理由，綦詳，且已盡職權調查之能事，其證據之取捨與證據證明力判斷職權之
行使，均無違背證據法則與實定法則。上訴人於原審迄未查報證人游志明之住居所，
原審自無從傳喚，且聯同公司業務員送貨及收款流程，業經廖錦瀾等人迭次證述在卷
，原審未傳喚游志明，或命客戶劉姿秀對帳，俱與應於審判期日調查之證據而未予調
查之情形有別，亦與直接審理原則無涉。上訴意旨置原判決理由已明白論斷之事項於
不顧，泛詞指摘，對於原審採證認事之職權行使，究竟如何違背法令，並未依據卷內
訴訟資料為具體之指摘，仍執陳詞，否認犯罪，為單純之事實上爭執。又徒憑己見，
漫指原判決違背證據法則及調查職責未盡、理由不備云云，自非適法之第三審上訴理
由。再原判決並未認定上訴人侵占建福商店之貨款，亦未認定上訴人偽造「柯喜」之
簽章（見原判決理由四）。為此爭執，殊非依據卷內資料執為指摘之合法上訴理由。
應認其上訴違背法律上之程式，予以駁回。
據上論結，應依刑事訴訟法第三百九十五條前段，判決如主文。
中      華      民      國     九十     年      八      月      二      日
                              最高法院刑事第三庭
                                  審判長法官  陳  錫  奎
                                        法官  洪  清  江
                                        法官  李  伯  道
                                        法官  呂  丹  玉
                                        法官  吳  昆  仁
      右正本證明與原本無異
                                              書  記  官
中      華      民      國     九十     年      八      月     七       日


司法院資訊處製作；財團法人民間司法改革基金會備份。
